臺灣臺中地方法院民事判決
                                    108年度訴字第2788號                                                                                  
原      告
即反訴被告  徐飛飛  

訴訟代理人  蔡雨辰律師
            劉衡慶律師
被      告
即反訴原告  江克宇  

訴訟代理人  凃國慶律師
被      告  丁元順  
訴訟代理人  蔡伊雅律師
上列當事人間請求損害賠償事件，本院於民國108年12月10日言
詞辯論終結，茲判決如下：
    主      文
本訴原告之訴及假執行之聲請均駁回。
本訴訴訟費用由原告負擔。
反訴原告之訴及假執行之聲請均駁回。
反訴訴訟費用由反訴原告負擔。
    事實及理由
壹、本訴部份：
一、原告主張：
（一）原告與被告乙○○於民國63年4月15日結婚，婚後被告乙○○
      擔任私立中興高中校長，原告從事演藝表演工作（藝名于
      璇），被告乙○○經營校務資金短缺時，即要求原告動用人
      脈為其四處奔走調度資金。原告一次又一次的幫助被告乙○○度過財務難關，被告乙○○不知感恩，反而在工作上不順
      遂時，將原告當作出氣筒，動輒以髒話辱罵原告，以戲謔
      口吻稱原告為「歌女」、「風塵女」，或調侃原告前一段
      之婚姻關係，指涉原告男女關係複雜、人盡可夫，極盡侮
      辱之能事，甚至會動手毆打原告。原告對被告乙○○之言語
      、肢體暴力一再忍讓，盼望被告乙○○能回歸正常生活，被
      告乙○○卻藉口為發展校務，在外應酬飲宴，出入酒店、舞
      廳等聲色場所。被告乙○○聽信友人介紹，擅自挪用學校資
      金投入期貨投資，蒙受嚴重虧損，被告乙○○返家要求原告
      為其緊急調借資金，經原告拒絕後，被告乙○○竟惱羞成怒
      ，動手毆打原告，而以「把錢拿去養小白臉」、「在家藏
      男人」等語汙衊原告，之後即揚長而去不再返家。
（二）被告乙○○於80年間離家後，尚與原告有婚姻關係期間，開
      始與被告甲○○同住一處而共同生活20餘年。兩人曾共同居
      住於臺北市○○區○○街00○0號、臺中市○○區○○街000巷00號
      房屋，該二間房屋係被告乙○○為兼達隱匿財產之目的，出
      資購買而登記在被告甲○○名下之不動產。詎被告乙○○為使
      被告甲○○得以成為法律上合法妻子，竟於105年間對原告
      提起離婚之訴（即臺灣臺北地方法院106年度婚字第6號）
      ，被告乙○○與被告甲○○同住一處而共同生活20餘年，其等
      行為已嚴重影響原告與被告乙○○間忠誠、互信之基礎，對
      婚姻本質加以干擾、侵害，逾越社會一般通念所能容忍之
      範圍，足以破壞原告與被告乙○○間婚姻共同生活之圓滿、
      幸福，共同對原告之配偶權造成侵害，原告得依民法第18
      4條第1項、第185條第1項前段、第195條第1項前段、第3
      項之規定，請求被告二人連帶賠償原告所受之非財產上損
      害（精神慰撫金）。並聲明：被告乙○○、甲○○應連帶給付
      原告新臺幣（下同）100萬元，及自起訴狀繕本送達翌日
      起至清償日止按年息5%計算之利息，並陳明願供擔保請准
      宣告假執行。
（三）對被告抗辯之陳述：按因侵權行為所生之損害賠償請求權
      ，自請求權人知有損害及賠償義務時起，2年間不行使而
      消滅，自有侵權行為時起，逾10年者亦同。而在配偶權被
      侵害事件，於配偶與第三人通姦之情況下，因個別發生性
      關係之行為態樣，屬獨立而可分，與一次侵權行為致發生
      損害狀態之繼續或加深損害結果之情形有異，故就時效之
      起算，應以配偶知悉個別侵權行為之時點為其始點。然若
      屬其他逾越社會一般通念所能容忍，且達於破壞他人婚姻
      生活圓滿安全及幸福程度之侵權行為，此類行為若有繼續
      性，則其所生損害應至行為終了始為底定，故其時效應自
      行為終了時起算（臺灣高等法院高雄分院106年度上易字
      第281號民事判決意旨參照）。
二、被告乙○○答辯：
（一）原告與被告乙○○結婚前已有數次婚姻紀錄，被告乙○○仍對
      原告之前所生之兩名女兒視如己出照顧有加；然原告於婚
      後除不斷覬覦取得被告乙○○擔任中興高中校長之薪資與理
      財所得外，於78年間知悉被告乙○○身體變差需人照顧之際
      ，即對被告乙○○諸多冷落，任由被告乙○○自生自滅，放任
      被告乙○○病體不管，被告乙○○之其他家人乃接被告乙○○離
      家照顧。被告乙○○自78年起即患有「伴有腦梗塞之未明示
      腦動脈栓塞、續發性帕金森症、第二型糖尿病、伴有其他
      糖尿病的循環併發症、本態性（原發性高血壓）、高血脂
      症、疑似左前大腦動脈動脈瘤」等疾病，被告乙○○無從為
      任何性行為能力。原告近30餘年棄老邁病重之被告乙○○於
      不顧，被告乙○○借住在被告甲○○之房屋即臺中市○○區○○街
      000巷00號，此為「青銀共居混齡長照」之型態，原告誣
      指提供「青銀共居混齡長照」之被告甲○○侵害其配偶身份
      法益，係與事實不符。
（二）原告與被告乙○○之婚姻業經最高法院108年度台上字第136
      1號裁定駁回原告之上訴而離婚確定，上開最高法院民事
      裁定108年度台上字第1361號明載「原審認定兩造自民國8
      0年分居後，均有離婚意願，30餘年來少聯絡，互相興訟
      ，造成長期不合，婚姻關係已發生難以回復之破綻」，故
      原告30餘年來少與被告乙○○聯絡，如有交集均在興訟，原
      告於此30餘年來並不存在任何法律上值得保護之利益，原
      告30餘年不為配偶照顧行為，反而主張基於配偶之身分法
      益權，原告之主張除與事實不符外，且為民法第148條權
      利濫用禁止所排除。
（三）退萬步言，「因侵權行為所生之損害賠償請求權，自請求
      權人知有損害及賠償義務人時起，2年間不行使而消滅，
      自有侵權行為時起，逾10年者亦同」，民法第197條第1項
      定有明文。本件原告起訴主張已超過得請求之10年，被告
      乙○○併為侵權行為時效抗辯。並聲明：駁回原告之訴及假
      執行之聲請。
三、被告甲○○答辯：
（一）被告乙○○與原告之婚姻於80年間即生破綻，被告乙○○遭原
      告趕出家門後，係於多年後始輾轉承租被告甲○○之房屋而
      定居於台中。台北市○○區○○街00○0號係被告甲○○與家人十
      餘口同住之處，被告乙○○根本未曾一日居住於該處。原告
      僅提出建物謄本即稱被告甲○○所有之房屋係被告乙○○出資
      購買，未免過於擅斷。
（二）原告與被告乙○○之離婚事件即臺灣高等法院107年度家上
      字第206號判決書中指出：「上訴人（即原告）於92年間
      更委請律師以『因雙方個性不合，感情不佳，且分居已久
      ，婚姻早生不可回復之破綻，無法繼續維持婚姻之程度』
      為由，通知被上訴人（即被告乙○○）至律師事務所協商婚
      姻事宜」，另指出「上訴人（即原告）雖指摘被上訴人（
      即被告乙○○）與第三人甲○○間有曖昧不正當交往情事，惟
      已為被上訴人所否認；況縱認屬實，然上訴人已陳稱：我
      聽說被上訴人跟很多女生在一起過，最後才跟甲○○在一起
      等語歷歷，足見該事亦係發生在兩造關係破綻之後。上訴
      人不得執此主張被上訴人就民法第1052條第2項所定難以
      維持婚姻之重大事由，應負較重之責。」，足徵影響原告
      與被告乙○○夫妻間忠誠互信之基礎並非被告甲○○。
（三）原告與被告乙○○之離婚訴訟，臺灣高等法院於108年4月2
      日宣判，原告竟於108年5月間請徵信社跟蹤拍照，惟觀諸
      原告提出之照片內容，多數為被告甲○○開車載被告乙○○出
      外看牙醫，吃飯、於路上行一般正常交談等日常活動，並
      無任何親密舉動，而被告乙○○承租被告甲○○之屋而居，於
      房租外多給付部分要求被告甲○○要帶他就醫及日常生活之
      協助，實因被告乙○○於90年間曾經中風，現又罹患帕金森
      氏症，需人照料其就醫及日常外出，並無任何親密舉動，
      實難謂被告二人有何逾越男女正常社交禮儀應有之分際，
      自不得以此而為不利被告甲○○之認定。並聲明：駁回原告
      之訴及假執行之聲請。
貳、反訴部分：
一、反訴原告主張：
（一）反訴原告於84、85年間某一日下班回家，反訴被告將大門
      反鎖，反訴原告有鑰匙卻不得進入，敲門10多分鐘，反訴
      被告就是不開門；反訴被告反而打電話給派出所，此部分
      有反訴被告之女兒丙○○以永和郵局存證信函第138號存證
      信函中所載「……你脫光衣服一絲不掛和吳金土在一起的那
      一幕，竟讓我撞見，永遠我都忘不了。長安東路房子，吳
      金土大搖大擺的進進出出，甚至過夜，而我卻不得其門而
      入。你為了防止再度被我逮到你和吳金土的醜事，將門鎖
      換掉，並且擋我在外。而又因為我的抗議，你竟又數度報
      警抓我。你為了維護吳金土，如此六親不認，你叫別人如
      何認你。……」，足認反訴被告確有與吳金土間有逾矩之行
      為。
（二）反訴原告與反訴被告離婚訴訟之臺灣高等法院107年度家
      上字第206號審理時，吳金土曾出庭作證，吳金土當庭陳
      述：「（本件訴訟前，是否知道上訴人已經結婚？）知道
      ，我知道他結婚很久了。……（84年至101年有無在長安東
      路住處見過上訴人的先生？）沒有。（上開15年期間，你
      有無在上訴人上開長安東路住處過夜？）沒有，是錄音錄
      的比較晚……11點才開始錄音，會錄到凌晨4、5點……」。反
      訴被告與吳金土單獨共處一室至凌晨4、5點不正常男女關
      係，侵害反訴原告基於配偶之身份法益情節重大，為此反
      訴原告依民法第184條第1項、第195條第1項前段、第3項
      之規定請求反訴被告給付非財產上損害（精神慰撫金），
      並聲明：反訴被告應給付反訴原告100萬元及自本反訴狀
      繕本送達之翌日起至清償日止按年息5%計算之利息，並陳
      明願供擔保請准宣告假執行。
二、反訴被告答辯：
（一）吳金土因其身為音樂、節目製作人，於84年至101年左右
      與反訴被告等數十名歌星合作音樂事業之故，始在設有錄
      音工作室之反訴被告之住處進出，工作時間白天、晚上均
      有，吳金土與反訴被告間並未有任何不正當男女關係。丙○○存證信函所載反訴被告與吳金土間不正當男女交往等情
      節，丙○○於寄發前開信函後尚有向反訴被告道歉，釐清誤
      會，此有訴外人張弘達於兩造之離婚訴訟中證述：丙○○寫
      那些信後，後來有回來跟反訴被告道歉，所以我肯定這些
      都不是事實，不然她怎麼會回來道歉等語。
（二）縱使反訴被告與吳金土間有任何不正當男女關係（假設語
      ），惟丙○○之存證信函副本於93年2月間既有寄予反訴原
      告，反訴原告當於93年間2月間已知悉上情，其於108年9
      月間始向反訴被告起訴主張侵權行為損害賠償，當已罹於
      消滅時效。並陳明：駁回反訴原告之訴及假執行之聲請。
參、本院之判斷：
一、按因故意或過失，不法侵害他人之權利者，負損害賠償責任
    。故意以背於善良風俗之方法，加損害於他人者亦同。不法
    侵害他人基於父、母、子、女或配偶關係之身分法益而情節
    重大者，被害人雖非財產上之損害，亦得請求賠償相當之金
    額，民法第184條第1項、第195條第3項、第1項分別定有明
    文。而婚姻係以夫妻之共同生活為目的，配偶應互相協力保
    持其共同生活之圓滿安全及幸福，夫妻互守誠實，係確保其
    共同生活之圓滿安全及幸福之必要條件，故應解為配偶因婚
    姻契約而互負誠實之義務，配偶之一方行為不誠實，破壞共
    同生活之圓滿安全及幸福者，即為違反因婚姻契約之義務而
    侵害他方之權利（最高法院55年度上字第2053號判例同此意
    旨）。是侵害配偶權之行為，並不以通姦行為為限，倘夫妻
    任一方與他人間存有逾越結交普通朋友等一般社交行為之不
    正常往來，其行為已逾社會一般通念所能容忍之範圍，已達
    破壞婚姻共同生活之圓滿安全及幸福之程度，即足當之，倘
    其情節重大，違反忠誠義務之一方及該他人即應依上開規定
    ，負非財產上即精神慰撫金之損害賠償責任。次按當事人主
    張有利於己之事實者，就其事實有舉證之責任，民事訴訟法
    第277條前段定有明文。民事訴訟如係由原告主張權利者，
    應先由原告負舉證之責，若原告先不能舉證，以證實自己主
    張之事實為真實，則被告就其抗辯事實即令不能舉證，或其
    所舉證據尚有疵累，亦應駁回原告之請求。
二、本訴部分：
（一）原告主張被告乙○○、甲○○侵害其配偶權之事實，主要係以
      提出108年5月9日被告乙○○、甲○○在街道散步、108年5月1
      4日被告乙○○、甲○○共同駕車外出逛街看電影、108年5月1
      8日被告乙○○、甲○○共同駕車外出用餐等照片為據（見北
      司調卷第37至46頁），然上揭照片之內容僅為被告乙○○、
      甲○○之一般日常活動，二人並無任何親密舉動，尚難謂有
      何逾越男女正常社交禮儀應有之分際。至於被告乙○○、甲○○共同居住於臺中市○○區○○街000巷00號被告甲○○名下之
      房屋，有建物登記謄本及現場照片可稽（見北司調卷第31
      、35至37頁），且為被告乙○○、甲○○所不爭執；惟原告自
      認其與被告乙○○於80年間即因感情不佳及財務問題而開始
      分居迄今，又被告乙○○係與原告分居之後始與被告甲○○結
      識，至於係分居之後多久時日始結識被告甲○○，原告並無
      舉證說明，無論被告乙○○、甲○○係結識之後多久開始同居
      生活，均在原告與被告乙○○感情破裂致分居之後，且原告
      於92年間即向被告乙○○提出離婚之請求（見臺灣臺北地方
      法院106年度婚字第6號卷第33頁之律師函），是原告與被
      告乙○○之婚姻早有破綻，即難以被告乙○○、甲○○之交往認
      定係破壞原告、被告乙○○婚姻之元兇。
（二）被告乙○○與原告分居20餘年後，始於105年10月19日在臺
      灣臺北地方法院對原告提出離婚之請求（即臺灣臺北地方
      法院106年度婚字第6號），經臺灣臺北地方法院判決准被
      告乙○○與原告離婚，原告不服提出上訴，業由臺灣高等法
      院於108年4月2日以107年度家上字第206號判決上訴駁回
      （原告不服上訴最高法院，亦為最高法院以108年度台上
      字第1361號裁定駁回原告之上訴而離婚確定）。臺灣高等
      法院107年度家上字第206號判決書中記載「兩造於80年間
      分居後，被上訴人（指被告乙○○）僅曾於84年間欲返回長
      安東路住處一次未果。嗣於90年間，上訴人（指原告）對
      被上訴人提起請求交付股票之訴訟，被上訴人亦對上訴人
      提起請求移轉股票之登記反訴等情，則經兩造陳述甚明並
      有原法院92年度訴字第3863號民事判決、確定證明書在卷
      可稽。依上開事證足見兩造於分居後，少有見面聯絡，並
      相互提出訴訟攻擊，造成長期不合，雙方感情基礎已然動
      搖，婚姻破綻已深。」，是臺灣高等法院於判決中亦認定
      兩造自80年間分居之後雙方感情基礎已然動搖，婚姻破綻
      已深，即使被告乙○○與被告甲○○之結識交往在原告、被告
      乙○○之婚姻關係存續期間，亦難以認定其等行為破壞原告
      與被告乙○○間婚姻共同生活之圓滿、幸福。
（三）綜上，依原告之舉證，尚難認定被告乙○○、甲○○侵害原告
      之配偶權，故本件原告依據侵權行為法律關係，請求被告
      乙○○、被告甲○○連帶給付原告100萬元及自起訴狀繕本送
      達翌日起至清償日止按年息5%計算之利息，舉證不足，尚
      屬無據，為無理由，應予駁回。原告之訴，既經駁回，假
      執行之聲請即失所附麗，應併駁回，併此敘明。
三、反訴部分：
（一）反訴原告主張反訴被告侵害其配偶權之事實，主要係以提
      出反訴被告所生女兒丙○○於93年2月13日所寄出之存證信
      函為據，反訴被告則否認信函中丙○○所述之情節，惟證人
      丙○○拒絕出庭作證（見本院卷第147頁之民事請求狀），
      且臺灣高等法院107年度家上字第206號判決書中記載「至
      被上訴人（指反訴原告）主張上訴人（指反訴被告）與第
      三人吳金土間有曖昧不正當交往情事，固提出兩造之女丙○○寄發存證信函及信件為憑，然除經上訴人所否認外，證
      人吳金土於本院準備程序時已證稱：我當時承攬警察廣播
      電臺的廣播節目，上訴人在她長安東路住處成立錄音工作
      室，我們和其他歌星、粉絲會去上訴人長安東路住處錄音
      ，我和上訴人間沒有男女情感的互動等語明確。參以，證
      人邱連譽亦證稱：會和其他歌星前往上訴人長安東路住處
      錄音等語歷歷。又本院多次傳喚丙○○到庭，丙○○均未到庭
      作證，是尚難僅憑丙○○寄發存證信函及信件即遽認被上訴
      人前開主張為真正。」，是尚難以93年間丙○○所寫之信函
      即對反訴被告為不利之認定。
（二）至於反訴原告主張自訴外人吳金土於臺灣高等法院107年
      度家上字第206號離婚事件之證述內容，知悉反訴被告侵
      害其配偶權之事實，惟觀諸該等證述內容：「（84年至10
      1年有無在長安東路住處見過上訴人的先生？）沒有。上
      開15年期間你有無在上訴人上開長安東路住處過夜？）沒
      有，是錄音錄的比較晚，但沒有過夜過，有些歌星從西門
      町下班比較晚，11點才開始錄音，會錄到凌晨4、5點，但
      我都會回家，電台在中正區廣州街17號，我家住中正區惠
      安街17號，回家後離電台比較近，而且我錄製好的節目帶
      要交回電台，要按播放的時間拿回去，節目播放時間是下
      午3-5點、晚上8-10點，每天都播放。（為何錄音室不另
      外承租，要在上訴人上開長安東路住處來成立錄音室？）
      84年剛開始作的時候，就是承租外面錄音室，但因為成本
      太高，是按小時收費，歌星來的時間不一定，所以才成立
      自己的錄音室，因為上訴人長安東路住處有閒置空間，而
      且成功路的公司所在地距離市區太遠、歌星來不方便，所
      以才選擇在上訴人長安東路住處成立工作室。」等語（見
      臺灣高等法院107年度家上字第206號離婚事件卷宗第287
      頁），吳金土於該證述已解釋係因配合歌手工作時間始會
      自夜間11點錄音到凌晨4、5點，但從未在反訴被告長安東
      路住處過夜，上開證述內容無從認定反訴被告與吳金土間
      有已踰越男女份際、進行不正當交往之具體行為。
（三）綜上，依反訴原告之舉證，尚難認定反訴被告侵害反訴原
      告之配偶權，故本件反訴原告依據侵權行為法律關係，請
      求反訴被告賠償反訴原告100萬元及自起訴狀繕本送達翌
      日起至清償日止按年息5%計算之利息，舉證不足，尚屬無
      據，為無理由，應予駁回。反訴原告之訴，既經駁回，假
      執行之聲請即失所附麗，應併駁回，併此敘明。
四、兩造其餘之攻擊防禦方法及未經援用之證據，經本院斟酌後
    ，認為均不足以影響本判決之結果，自無逐一詳予論駁之必
    要，併此敘明。
五、據上論結，本件原告之訴及反訴原告之訴均無理由，依民事
    訴訟法第78條，判決如主文。
中    華    民    國   108    年    12    月    26    日
                  民事第一庭  法  官  廖穗蓁
如對本判決上訴，應於判決送達後20日內向本院提出上訴狀，若
委任律師提起上訴者，應一併繳納上訴審裁判費，否則本院得不
命補正逕行駁回上訴。
中    華    民    國   108    年    12    月    26    日
                              書記官  許宏谷